臺灣新竹地方法院刑事判決　　　　　　100年度審易字第161號
公　訴　人　臺灣新竹地方法院檢察署檢察官
被　　　告　吳孟洲
上列被告因業務侵占案件，經檢察官提起公訴（99年度偵緝字第
581 號），本院合議庭裁定適用簡式審判程序，判決如下：
    主  文
吳孟洲犯業務侵占罪，處有期徒刑陸月，如易科罰金，以新臺幣
壹仟元折算壹日。
    事實及理由
壹、構成犯罪事實：
一、吳孟洲以瑩妲企業有限公司名義承攬蔚寰資訊有限公司（設
    於新竹市○○路97號，下稱蔚寰公司）之貨物運送及貨款收
    取業務，為從事業務之人，竟基於意圖為自己不法所有之侵
    占犯意，利用職務上受蔚寰公司委託運送貨物收取貨款之便
    ，自民國97年2 月13日起至同年3 月18日止，收取如附表所
    示合計新臺幣（下同）143,863 元之貨款後，未依約按時將
    該貨款繳回雙方約定之渣打國際商業銀行帳號000000000000
    0 號帳戶，反挪作己用而予以侵占入己。嗣於97年4 月間，
    經蔚寰公司負責人彭德昌察覺有異，始悉上情。
二、案經彭德昌訴由臺灣新竹地方法院檢察署檢察官偵查起訴。
貳、程序方面：
一、按檢察官於第一審辯論終結前，發見有應不起訴或以不起訴
    為適當之情形者，得撤回起訴。撤回起訴，應提出撤回書敘
    述理由。又撤回起訴與不起訴處分有同一之效力，以其撤回
    書視為不起訴處分書，準用第255 條至第260 條之規定，刑
    事訴訟法第269 條、第270 條分別定有明文。次按刑法第21
    4 條所謂使公務員登載不實事項於公文書罪，須一經他人之
    聲明或申報，公務員即有登載之義務，並依其所為之聲明或
    申報予以登載，而屬不實之事項者，始足構成，若其所為聲
    明或申報，公務員尚須為實質之審查，以判斷其真實與否，
    始得為一定之記載者，即非本罪所稱之使公務員登載不實（
    最高法院73年度台上字第1310號判例意旨參照）。查起訴書
    原另以被告吳孟洲明知其身分證於98年3 月2 日2 時50分許
    ，在新竹市○○路97號交付告訴人彭德昌，以供擔保借款5
    萬元，並未遺失，竟基於使公務員登載不實之犯意，於98年
    9 月10日，前往澎湖縣湖西鄉戶政事務所，謊稱身分證於98
    年3 月在新竹市遺失，致使澎湖縣湖西鄉戶政事務所不知情
    之公務員將被告吳孟洲身分證遺失之不實事項，登載於職務
    上所掌管之公文書，而補發身分證予被告吳孟洲，足生損害
    於戶政機關對於身分證件核發之正確性，而認被告涉有刑法
    第21 4條之使公務員登載不實罪嫌等語，惟因實務見解認戶
    政機關於當事人請領或換領國民身分證時，有實質審查義務
    （臺灣高等法院98年度上易字第2606號、99年度上訴字第43
    33號、99年度上訴字第2163號等判決意旨參照），揆諸首揭
    最高法院判例意旨，被告之申請補發身分證事由縱有不實，
    亦與刑法上使公務員登載不實罪之構成要件有間，自無法該
    當本罪，而經公訴檢察官於100 年5 月18日具狀撤回此部分
    之起訴等情，有臺灣新竹地方法院檢察署100 年5 月18日竹
    檢家誠100 蒞1008字第14194 號函附100 年度蒞字第1008號
    撤回起訴書1 份在卷可稽（見本院卷第28至30頁），是本院
    自毋庸就此部分為審理。另起訴書原附表所載犯罪事實部分
    ，業據告訴人於本院準備程序時請求刪除附表編號4 ，並更
    正總金額為143,863 元，而經蒞庭之公訴檢察官於本院準備
    程序時當庭更正之（見本院卷第13至14頁），基於檢察一體
    原則，本院自應就公訴檢察官到庭更正之內容予以審究，均
    合先敘明。
二、本件被告吳孟洲所犯業務侵占罪，係非死刑、無期徒刑、最
    輕本刑為3 年以上有期徒刑之罪，或高等法院管轄第一審之
    案件，被告於本院準備程序進行中，就被訴事實為有罪之陳
    述，經本院合議庭認合於刑事訴訟法第273 條之1 第1 項之
    規定，裁定適用簡式審判程序，合先敘明。
、認定犯罪事實所根據的證據及理由：
一、被告吳孟洲於本院準備程序及簡式審判程序訊問時之自白（
    見本院卷第13至19、37至39頁）。
二、證人即告訴人彭德昌於偵查中、本院準備程序及簡式審判程
    序訊問時之證述（見臺灣新竹地方法院檢察署99年度他字第
    532 號卷第27至31、44至45頁，臺灣新竹地方法院檢察署99
    年度偵緝字第581 號卷【下稱偵緝581 卷】第31至34頁，本
    院卷第13至19頁）。
三、證人即蔚寰公司會計范惠雲、蔚寰公司行政助理許祈於偵
    查中之證述（見偵緝581卷第56至59頁）。
四、蔚寰公司出貨單影本12紙（見偵緝581 卷第37至40、42至49
    頁）。
肆、論罪科刑的理由：
一、論罪：
（一）核被告吳孟洲所為，係犯刑法第336 條第2 項之業務侵占
      罪。
（二）接續犯：按數行為於同時同地或密切接近之時地實施，侵
      害同一之法益，各行為之獨立性極為薄弱，依一般社會健
      全觀念，在時間差距上，難以強行分開，在刑法評價上，
      以視為數個舉動之接續施行，合為包括之一行為予以評價
      ，較為合理，即透過對於同一法益之同種類侵害行為繼續
      不間斷之實行，業已稀釋個別行為之獨立性，致使刑法評
      價時將之視為單一、整體之犯罪行為，而應論以接續犯（
      最高法院86年台上字第3295號判例意旨參照）。經查，本
      件被告自97年2 月13日起至同年3 月18日止，侵占如附表
      編號1 至12所示應繳回蔚寰公司款項之各次犯行，時間緊
      接，方法相同，應論以接續犯。
二、科刑：審酌被告係承攬蔚寰公司之貨物運送及貨款收取業務
    ，為從事業務之人，竟為圖一己之私利，為上開業務侵占犯
    行，使告訴人所經營之蔚寰公司蒙受不小之損失，且迄未履
    行在本院開庭時表示願與告訴人和解之承諾，甚至避不見面
    等情，有告訴人提出之刑事陳報狀2 份附卷足憑（見本院卷
    第21、35頁），及其犯後坦承犯行，態度尚可等一切情狀，
    量處如主文所示之刑，並諭知易科罰金之折算標準，以示懲
    儆。
伍、適用法律依據：
一、程序法方面：刑事訴訟法第273 條之1 第1 項、第299 條第
    1 項前段。
二、實體法方面：刑法第336 條第2 項、第41條第1 項前段，刑
    法施行法第1 條之1 第1 項、第2 項前段，判決如主文。
本案經檢察官洪期榮到庭執行職務。
中    華    民    國   100    年    7     月    7     日
                    刑事第九庭  法  官        邱忠義
以上正本證明與原本無異。
如不服本判決，應於判決送達後10日內向本院提出上訴書狀。上
訴書狀應敘述具體理由，未敘述上訴理由者，應於上訴期間屆滿
後20日內補提理由書狀於本院（均須按他造當事人之人數附繕本
）「切勿逕送上級法院」。
中    華    民    國   100    年    7     月    7     日
                                書記官        李念純
附錄本案論罪科刑實體法條全文：
刑法第336 條第2 項：
對於業務上所持有之物，犯前條第1 項之罪者，處6 月以上5 年
以下有期徒刑，得併科3 千元以下罰金。（罰金之貨幣單位改為
新臺幣，並提高為30倍）
【刑法第335 條第1 項：意圖為自己或第三人不法之所有，而侵
占自己持有他人之物者，處5 年以下有期徒刑、拘役或科或併科
1 千元以下罰金。】
附表：
┌──┬─────┬────┬─────┬───────┐
│編號│ 貨品編號 │收款日期│   單號   │金額（新臺幣）│
├──┼─────┼────┼─────┼───────┤
│ 1  │CLJ-2600N │97/02/13│0000-0000 │    21,300    │
├──┼─────┼────┼─────┼───────┤
│ 2  │LJ-3052、 │97/02/18│0000-0000 │    20,400    │
│    │M1005     │        │          │              │
├──┼─────┼────┼─────┼───────┤
│ 3  │LQ-680C   │97/02/21│0000-0000 │     9,800    │
├──┼─────┼────┼─────┼───────┤
│ 4  │OJ-K850   │97/03/05│0000-0000 │    12,350    │
├──┼─────┼────┼─────┼───────┤
│ 5  │OJ-K850   │97/03/07│0000-0000 │    12,350    │
├──┼─────┼────┼─────┼───────┤
│ 6  │OJ-L7380  │97/03/10│0000-0000 │     6,900    │
├──┼─────┼────┼─────┼───────┤
│ 7  │LQ-680C   │97/03/12│0000-0000 │     9,813    │
├──┼─────┼────┼─────┼───────┤
│ 8  │LQ-680C   │97/03/12│0000-0000 │     9,350    │
├──┼─────┼────┼─────┼───────┤
│ 9  │LQ-680C   │97/03/12│0000-0000 │     9,400    │
├──┼─────┼────┼─────┼───────┤
│ 10 │OJ-K850   │97/03/13│0000-0000 │    12,800    │
├──┼─────┼────┼─────┼───────┤
│ 11 │LJ-1022   │97/03/14│0000-0000 │     6,900    │
├──┼─────┼────┼─────┼───────┤
│ 12 │CLJ-2600N │97/03/18│0000-0000 │    12,500    │
├──┴─────┴────┴─────┼───────┤
│                            小計      │   143,863    │
└───────────────────┴───────┘